【裁判字號】    90,自,141
【裁判日期】    900919
【裁判案由】    業務侵占
【裁判全文】
臺灣台中地方法院刑事判決                            九十年度自字第一四一號
    自  訴  人  上偉企業有限公司    設台中市○○○街七十二號
                嘉泰新企業有限公司  設同右
    共同代表人  丙○○
    共同代理人  甲○○
    被      告  丁○○
右列被告因業務侵占案件，經自訴人提起自訴，本院判決如左：
    主      文
丁○○無罪。
    理      由
一、自訴意旨略以：緣同案被告乙○○於民國八十九年三月前至自訴人上偉企業有限
    公司（以下簡稱上偉公司）、嘉泰新企業有限公司（以下簡稱嘉泰新公司）服務
    ，負責向客戶收取貨款之業務，惟同案被告乙○○自八十九年七月間起至十月間
    止，連續將向客戶收取之貨款新台幣（下同）六十八萬零三百三十三元侵占入己
    ，其中一筆客戶敦凡企業有限公司之應付款六萬八千三百六十元，經該公司簽發
    面額為六萬八千三百六十元、發票日為八十九年八月三十一日、付款人為玉山商
    業銀行大直分行之支票一張支付，此支票指名受款人為上偉公司，且載明禁止背
    書轉讓，依法同案被告乙○○提示必遭拒絕，詎同案被告乙○○竟與被告丁○○
    共謀侵占該支票款，利用被告丁○○為陽信商業銀行天母分行之行員身分，將該
    支票在被告丁○○之帳戶內提示兌現，而共同侵占之，因認被告丁○○涉有刑法
    第三百三十六條第二項之業務侵占罪嫌云云。
二、按犯罪事實應依證據認定之，無證據不得推定其犯罪事實，又不能證明被告犯罪
    者，應為無罪判決之諭知，刑事訴訟法第一百五十四條、第三百零一條第一項定
    有明文。又認定不利於被告之證據須依積極證據，苟積極證據不足為不利於被告
    事實之認定時，即應為有利被告之認定，更不必有何有利之證據，最高法院三十
    年上字第八一六號判例可資參照。
三、自訴意旨認被告丁○○涉有業務侵占罪行，無非以同案被告乙○○向敦凡企業有
    限公司所收取前開禁止背書轉讓之支票，在被告丁○○之陽信商業銀行帳戶內提
    示兌現為其主要論據。訊據被告丁○○堅決否認有何業務侵占之犯行，辯稱：該
    支票係其朋友鄭如峰交給他的，因為鄭如峰欠其錢，而且交付支票當天，鄭如峰
    缺錢用，他以該支票清償前欠，並再向其借錢，其當時僅是陽信商業銀行的警衛
    ，其把支票交給銀行行員處理，當時不知道是禁止背書轉讓，其並未與乙○○共
    同侵占等語。經查：前開敦凡企業有限公司所簽發票號0000000號、面額
    為六萬八千三百六十元、發票日為八十九年八月三十一日、付款人為玉山商業銀
    行大直分行之支票一張，確係同案被告乙○○向敦凡企業有限公司收取應繳回給
    自訴人支付貨款，卻由乙○○予以侵占等情，業據同案被告乙○○自白屬實，復
    有該支票影本附卷可稽。嗣同案被告乙○○於侵占上開支票後，將之交付給鄭如
    峰，用以清償其對於鄭如峰之債務，亦據同案被告乙○○供述明確，復經證人鄭
    如峰到庭證稱：「（乙○○有無於八十九年交付一張面額六萬八千三百六十元、
    發票日八十九年八月三十一日支付之支票給你？）有的」、「（為何要交該支票
    給你？）他欠我錢」、「（之後你將該支票轉讓給丁○○？）是的，我以交付的
    方式轉讓」、「（為何要將票交給丁○○？）我欠他錢」等語屬實，足見被告丁
    ○○係自證人鄭如峰處受讓前開禁止背書轉讓之支票，自難認其與同案被告乙○
    ○間有何共同之犯意聯絡。是被告丁○○並無何與同案被告乙○○共同業務侵占
    之犯行，應無庸疑。
四、綜上所述，被告丁○○之辯解應屬可採，此外復查無其他積極之證據足以證明被
    告丁○○有何自訴人所指訴業務侵占之犯行，既不能證明被告丁○○犯罪，爰依
    法為無罪判決之諭知。
五、被告丁○○經合法傳喚無正當理由不到庭，本院認為係應諭知無罪之案件，爰不
    待其陳述逕行判決；又同案被告乙○○經合法傳喚未到庭，俟其到案後另行審結
    ，併此敘明。
據上論斷，應依刑事訴訟法第三百四十三條、第三百零一條第一項、第三百零六條，
，判決如主文。
中      華      民      國      九十      年      九      月    十九    日
                                    臺灣台中地方法院刑事第七庭
                                        法  官  簡源希
右正本證明與原本無異。
如不服本判決，應於判決送達後十日內向本院提出上訴狀，上訴於臺灣高等法院臺中
分院( 須附繕本 )。
                                        書記官
中    華    民    國      九十      年       九      月     二十一    日


司法院資訊處製作；財團法人民間司法改革基金會備份。
